【裁判字號】    89,上訴,735
【裁判日期】    890731
【裁判案由】    誣告
【裁判全文】
臺灣高等法院臺南分院刑事判決              八十九年度上訴字第七三五號    Ｇ
      上  訴  人  臺灣臺南地方法院檢察署檢察官
      被      告  丁  ○  ○
右上訴人因被告等誣告案件，不服臺灣臺南地方法院八十九年度訴字第一四八號中華
民國八十九年三月二十四日第一審判決（起訴案號：臺灣臺南地方法院檢察署八十八
年度營偵字第一五四六號），提起上訴，本院判決如左：
      主      文
原判決關於丁○○、戊○○○、甲○○、乙○○部分撤銷。
丁○○、戊○○○、乙○○共同意圖他人受刑事處分，向該管公務員誣告，丁○○、
戊○○○各處有期徒刑肆月，乙○○處有期徒刑參月。均緩刑貳年。
甲○○共同意圖他人受刑事處分，向該管公務員誣告，累犯，處有期徒刑參月。
      事      實
一、丁○○係台南縣學甲鎮○○路七之二十三號「紫羅蘭理容院」之經理，戊○○○
    、乙○○、甲○○係該理容院之服務小姐，甲○○曾違反肅清煙毒條例，經法院
    判處有期徒刑三年五月確定，於民國（下同）八十八年五月二十二日執行完畢，
    猶不知悔改。八十八年九月十三日二時許，丙○○（經原審判決確定）至「紫羅
    蘭理容院」，要求戊○○○外出，二人發生拉扯，丁○○隨即上前攔阻，丙○○
    悻然離去後心有未甘。旋於同日二時四十五分許，持塑膠棍棒搭乘曾正德所駕駛
    之計程車，至「紫羅蘭理容院」找丁○○理論，丙○○進入該理容院後，即持塑
    膠棍棒毆打丁○○，戊○○○、乙○○、甲○○見狀，即與丁○○共同毆打丙○○（傷害部分業經雙方撤回）。曾正德見此情形，乃駕車前往報警，途中遇警方
    巡邏車，即隨同員警至「紫羅蘭理容院」處理。詎丁○○、戊○○○、乙○○、
    甲○○四人竟基於犯意之聯絡，共同意圖使丙○○受刑事處分，於八十八年九月
    十三日在台南縣警察局學甲分局學甲派出所員警制作筆錄時，虛構丙○○持塑膠
    材質警棍，闖入「紫羅蘭理容院」，另有一年輕人手持武士刀在門口把風，脅迫
    渠等交出財物之事實，誣告丙○○恐嚇、搶劫。丁○○、戊○○○、乙○○、甲○○等四人並於警訊時曾自白上開犯行。
二、案經台南縣警察局學甲分局報請臺灣臺南地方法院檢察署檢察官偵查起訴。
      理      由
一、訊據被告丁○○坦承有為右揭指訴犯行，被告戊○○○、乙○○、甲○○均否認
    有提出恐嚇或搶劫之告訴。被告丁○○辯稱：伊因一時情急緊張，始為右揭告訴
    ；被告戊○○○、乙○○、甲○○均辯稱：丙○○雖沒有脅迫伊等交出財物，然
    因情急、緊張、害怕，始為右揭指訴云云。
二、按刑法上的誣告罪，祇須有誣告意思，及所告事實足以使人受刑事或懲戒處分，
    而其所為之申告復已達到於該管公務員時，即已完全成立，故誣告完成以後撤回
    告訴，不過犯罪既遂後之息訟行為，與誣告罪之構成毫無影響，最高法院二十二
    年上字第八二六號判例可資參照。
三、經查：
（一）被告丁○○於警訊時捏造丙○○毆打伊時曾喊說要伊死，並要伊交出貴重之東
      西，且當時門外並有另一男子（指曾正德）手持武士刀在外把風，並向警員表
      示要對丙○○提出恐嚇的告訴，嗣於第二次警訊時則表示丙○○並未要伊交出
      財物；被告戊○○○於警訊時捏造丙○○毆打被告丁○○時曾大吼：「給他死
      ，你們所有人把身上價值的東西通通拿出來。」且有一年輕人（指曾正德）手
      持武士刀在門外，警員問其是否提出傷害及搶劫的告訴，其答稱「要」，於第
      二次警訊時則改稱丙○○並無搶奪財物；又被告乙○○則於第一次警訊時捏造
      丙○○手拿塑膠棒斥喝渠等將身上所有貴重東西拿出來，不然要渠等死，並有
      一年輕人（指曾正德）手拿武士刀衝到店門口，嗣於第二次警訊時則改稱丙○○並非要行搶；而被告甲○○於第一次警訊時則捏造丙○○毆打被告丁○○時
      口中不時說著「給你死」（台語發音），並要被告丁○○把重要的東西拿出來
      ，並於第二次警訊時供稱係因其一時之氣，才向警員供述丙○○欲行搶等語，
      此有被告四人之警訊筆錄在卷可參。
（二）又查，丙○○並無脅迫被告丁○○等人交出財物，且在門外之人亦未持武士刀
      ，不僅被告丁○○、戊○○○、乙○○、甲○○等供述在卷，且核與丙○○、
      證人曾正德等所供述之情節相符，被告丁○○、戊○○○、乙○○、甲○○事
      發時人均在現場，明知丙○○並未叫當時在場的人「把身上價值的東西統統拿
      出來」，亦無一年輕人手持武士刀在外把風，竟共同意圖使丙○○受刑事處分
      ，虛構捏造該等事實，向承辦員警申告犯罪，其等誣告之罪證明確，犯行洵堪
      認定。
四、核被告丁○○、戊○○○、乙○○、甲○○四人所為，均係犯刑法第一百六十九
    條第一項之誣告罪。被告四人有犯意聯絡及行為分擔，為共同正犯。又被告四人
    對所誣告之案件裁判確定前於警訊自白，有警訊筆錄在卷可按，均依法減輕其刑
    。被告甲○○前曾違反肅清煙毒條例，經法院判處有期徒刑三年五月確定，於八
    十八年五月二十二日執行完畢，此有臺灣高等法院被告全國前案紀錄表附卷可稽
    ，其於前案執行完畢後，五年內再犯本件有期徒刑以上之罪，為累犯，應依法加
    重其刑，並先加後減之。
五、原審論處被告丁○○、戊○○○罪刑，原非無見，惟查（一）本件被告丁○○、
    戊○○○、乙○○、甲○○四人原具共同正犯關係，原審未以共犯論，且判決被
    告乙○○、甲○○二人無罪，自有未洽。（二）又原審就被告四人於警訊曾自白
    犯罪未依刑法第一百七十二條之規定減輕其刑，亦有未合。檢察官上訴意旨指原
    判決未以共犯論及判決被告乙○○、甲○○二人無罪部分係不當，則屬有理由，
    應由本院將原判決關於丁○○、戊○○○、乙○○、甲○○部分予以撤銷改判。
    爰審酌被告四人犯罪之動機、目的、手段、所生危害、犯罪後即向員警表示之前
    申告不實等一切情狀，分別量處如主文第二、三項所示之刑，以資懲儆。又被告
    丁○○、戊○○○前均未曾受有期徒刑以上刑之宣告，被告乙○○雖於八十年間
    因違反麻醉藥品管理條例案經法院判處有期徒刑六月，於八十年六月五日執行完
    畢，惟其於五年內未曾再受有期徒刑以上刑之宣告，有臺灣高等法院被告全國前
    案紀錄表在卷可憑，其等三人經此教訓後，應知所警惕，信無再犯之虞，本院認
    對三人所宣告之刑以暫不執行為適當，均諭知緩刑二年，以勵自新。
據上論斷，應依刑事訴訟法第三百六十九條第一項前段、第三百六十四條、第二百九
十九條第一項前段，刑法第二十八條、第一百六十九條第一項、第四十七條、第七十
四條、第一百七十二條，判決如主文。
本案經檢察官吳忠賢到庭執行職務。
中    華    民    國  八十九      年      七      月      卅一      日
                                  臺灣高等法院臺南分院刑事第四庭
                                      審判長法官  陳    義    仲
                                            法官  宋    明    蒼
                                            法官  徐    財    福
右正本證明與原本無異。
如不服本判決，應於判決送達後十日內向本院提出上訴狀，其未敘述理由者並應於提
出上訴狀後十日內向本院補提理由書（應附繕本)。
                                      法院書記官  王    全    龍
中    華    民    國      八十九      年      八      月      二        日


司法院資訊處製作；財團法人民間司法改革基金會備份。
